【裁判字號】    97,簡上,23
【裁判日期】    970523
【裁判案由】    侵占
【裁判全文】
臺灣高雄地方法院刑事判決              97年度簡上字第23號
上  訴  人  甲○○
即  被  告
上列被告因侵占案件，不服本院高雄簡易庭中華民國96年11月27
日96年度簡字第5865號簡易處刑判決（聲請簡易判決處刑案號：
臺灣高雄地方法院檢察署95年度偵字第30804 號），提起上訴，
本院管轄之第二審合議庭改依簡式審判程序判決如下：
    主  文
上訴駁回。
甲○○緩刑貳年。
    事  實
一、甲○○於民國94年2月間，係延侖環保服務股份有限公司（
    下稱延侖公司）之負責人，94年2 月4 日以延侖公司之名義
    ，與全台通小客車租賃股份有限公司（下稱全台通公司）簽
    訂車輛租賃契約書，以1 月為1 期，分24期，每期新台幣（
    下同）3 萬4,50 0元之代價，向全台通公司租用車號3838-A
    A 號自用小客車使用，詎甲○○因延侖公司財務狀況不佳，
    竟意圖為自己不法之所有，變易持有為所有之意，自94年10
    月4 日起，即拒不繳交租金予全台通公司，復於95年6 月14
    日前之某時，由不知情員工將上開車輛開往高雄市○○○路
    上之「易成當舖」，並由甲○○出面典當得款20萬元，予以
    侵占入己。
二、案經全台通公司訴由台灣高雄地方法院檢察署檢察官偵查起
    訴。
    理  由
壹、程序部分
    本件被告甲○○所犯係死刑、無期徒刑、最輕本刑為3 年以
    上有期徒刑以外之罪，被告就被訴事實為有罪之陳述，經審
    判長告知簡式審判程序之旨，並聽取公訴人及被告之意見後
    ，經本院裁定進行簡式審判程序。又因本件改行簡式審判程
    序之故，故無傳聞法則之適用，合先敘明。
貳、實體部分
一、上揭事實，業據被告甲○○於本院審理時坦白承認（本院卷
    第59頁）；核與告訴代理人楊接源之指訴（警卷第4 頁至第
    5 頁、偵卷第9 頁第15行至第26行、第10頁倒數第6 行至第
    12行、第20頁第4 行至第7 行）及證人黃一脩、劉益宗於偵
    查之證述（偵卷第77頁第2 行至倒數第7 行、第88頁第1 行
    至倒數第2 行）情節大致相符。復有車輛租賃契約書、汽車
    新領牌照登記書、存證信函、銷售約定書、履約保證金收據
    在卷可稽（警卷第7 頁至第14頁、偵卷第25頁至第38頁）。
    是被告之自白與事實相符，堪予採信。本件事證明確，被告
    上揭侵占之犯行，堪以認定。
二、被告行為後，刑法於94年1 月7 日修正通過、於94年2 月2
    日公布、於95年7 月1 日施行。按行為後法律有變更者，適
    用行為時之法律，但行為後之法律有利於行為人者，適用最
    有利於行為人之法律，現行刑法第2 條第1 項訂有明文。其
    中修正後刑法第2 條之規定，乃係關於新舊法比較適用之準
    據法，其本身無關行為可罰性要件之變更，故於95年7 月1
    日刑法修正施行後，如有涉及比較新舊法之問題，即應逕依
    修正後刑法第2 條第1 項規定，為「從舊從輕」之比較（最
    高法院95年度第8 次刑事庭會議決議意旨參照）。經查：關
    於罰金刑，在刑法修正前，刑法分則編各罪所定罰金刑之貨
    幣單位原為銀元，其最高罰金數額，從各該法條規定，而最
    低罰金數額，則依修正前刑法第33條第5 款之規定為銀元1
    元以上，而刑法第335 條之侵占罪係於72年6 月25日前所制
    定，且均未修正，依罰金罰鍰提高標準條例第1 條前段規定
    ，就其原定數額提高為10倍，並依現行法規所定貨幣單位折
    算新臺幣條例第2 條規定，以銀元1 元折算為新臺幣3 元；
    又刑法第33條第5 款修正為：「罰金：新臺幣1,000 元以上
    ，以百元計算之」，已將刑法之罰金貨幣單位由銀元改為新
    臺幣，則刑法分則編各罪所定罰金刑之貨幣單位，自應配合
    修正為新臺幣，為使刑法分則編各罪所定罰金之最高數額與
    刑法修正前趨於一致，乃增訂刑法施行法第1 條之1 ：「中
    華民國94年1 月7 日刑法修正施行後，刑法分則編所定罰金
    之貨幣單位為新臺幣。94年1 月7 日刑法修正時，刑法分則
    編未修正之條文定有罰金者，自94年1 月7 日刑法修正施行
    後，就其所定數額提高為30倍。但72年6 月26日至94年1 月
    7 日新增或修正之條文，就其所定數額提高為3 倍」，從而
    ，刑法分則編各罪所定罰金刑之最高數額，於刑法修正前後
    並無不同，惟修正後刑法第33條第5 款所定罰金刑最低數額
    ，較修正前提高，自以修正前刑法第33條第5 款規定較有利
    於被告。
三、核被告所為，係犯刑法第335 條第1 項之侵占罪。原審審酌
    被告不思正當獲取財物，而任意侵占告訴人公司之汽車，實
    有不當，且依判決時之情狀，認被告犯後未能坦承全部犯行
    ，未見悔意，惟念其已與告訴人公司達成民事和解等一切情
    狀，依刑法第335 條第1 項、修正前刑法第41條第1 項前段
    ，罰金罰鍰提高標準條例第1 條前段、廢止前同條例2 條，
    現行法規所定貨幣單位折算新臺幣條例第2 條（原審漏未記
    載，應予補充），中華民國96年罪犯減刑條例第2 條第1 項
    第3 款、第7 條，量處被告有期徒刑4 月，減為有期徒刑2
    月，並諭知易科罰金之折算標準（按修正前刑法第41條第1
    項規定：「犯最重本刑為5 年以下有期徒刑以下之刑之罪，
    而受6 個月以下有期徒刑或拘役之宣告，因身體、教育、職
    業、家庭之關係或其他正當事由，執行顯有困難者，得以1
    元以上3 元以下折算1 日，易科罰金。但確因不執行所宣告
    之刑，難收矯正之效，或難以維持法秩序者，不在此限」；
    又關於易科罰金折算標準，廢止前罰金罰鍰提高標準條例第
    2 條前段規定，就其原定數額提高為100 倍折算1 日，則依
    上開規定所定之易科罰金折算標準，應以銀元300 元折算1
    日，經折算為新臺幣後，應以新臺幣900 元折算為1 日。惟
    95 年7月1 日施行之刑法第41條第1 項規定：「犯最重本刑
    為5 年以下有期徒刑以下之刑之罪，而受6 個月以下有期徒
    刑或拘役之宣告者，得以新臺幣1,000 元、2,000 元或3,00
    0 元折算1 日，易科罰金。但確因不執行所宣告之刑，難收
    矯正之效，或難以維持法秩序者，不在此限」，比較修正前
    後之易科罰金折算標準及其限制，以修正前之規定較有利於
    被告），原審量刑並未逾越法定刑的範圍，其認事用法均無
    違誤，量刑亦稱妥適。上訴人之上訴並無理由，應予駁回。
    又被告於上訴後，於本院審理時坦承犯罪，堪認被告具有悔
    意，且被告前未曾受有期徒刑以上刑之宣告，此有臺灣高等
    法院被告前案紀錄表在卷足按，本院審酌被告因一時失慮，
    致罹刑章，經此偵、審程序及刑之宣告，當知所警惕，信無
    再犯之虞，因認前開所宣告之刑以暫不執行為適當，爰依刑
    法第74條第1 項第1 款規定，諭知不附負擔之緩刑2 年，以
    啟自新（本件被告犯罪時間在新修正刑法施行前，裁判時間
    在新修正刑法施行後，依最高法院95年5 月23日刑事庭第8
    次會議決議見解，應逕依新法第74條之規定宣告緩刑，附此
    敘明）。
據上論斷，應依刑事訴訟法第455 條之1 第3 項、第364條 、第
368 條、第273 條之1 第1 項，刑法第74條第1 項第1 款，判決
如主文。
本案經檢察官乙○○到庭執行職務。
中    華    民    國    97    年    5     月    23    日
                  刑事第十五庭  審判長法  官  方百正
                                      法  官  戴韻玲
                                      法  官  王碧瑩
以上正本證明與原本無異。
不得上訴。
中    華    民    國    97    年    5     月    23    日
                                      書記官  蔡語珊


司法院資訊處製作；財團法人民間司法改革基金會備份。
